臺灣嘉義地方法院刑事判決　　　　　　　94年度交訴字第45號
公　訴　人　臺灣嘉義地方法院檢察署檢察官
被　　　告　甲○○
上列被告因業務過失致死等案件，經檢察官提起公訴（94年度偵
字第2157號），本院判決如下：
    主  文
甲○○從事業務之人，因業務上之過失致人於死，處有期徒刑柒
月；又駕駛動力交通工具肇事，致人死傷而逃逸，處有期徒刑拾
月。應執行有期徒刑壹年肆月，緩刑伍年。
    事  實
一、甲○○為陸通通運股份有限公司之司機，係從事駕駛曳引車
　　業務之人，於民國94年4月1日下午10時30分許前某時，駕駛
    牌照號碼697-GN號營業曳引車（後掛牌照號碼11-HV號子車)
    沿嘉義縣水上鄉省道台一線公路由北往南方向行駛，行經該
    公路270公里又200公尺南向車道時，其明知該路段照明不清
    ，本應注意汽車停車時，在夜間無燈光設備或照明不清之道
    路，應顯示停車燈光或反光標誌，而依當時情形並無不能注
    意之情事，竟疏未注意及此，貿然將該曳引車停放於該路段
    慢車道上，於車內睡覺，未顯示停車燈光或反光標誌，適於
    翌日 (4月2日)凌晨4時40分許，有同行向之羅瑞興騎乘牌照
    號碼HP6-261號重型機車搭載友人林志斌，沿該台一線公路
    自後方駛來，亦疏未注意車前狀況，致該重型機車直行時不
    慎從後方撞及上開曳引車子車之左後側，羅瑞興因此倒地受
    有頸部氣管斷裂之嚴重傷害，林志斌亦受有右側腦梗塞、左
    側胸腹壁挫傷及全身多處撕裂擦傷 (業務過失傷害林志斌部
    分，未據告訴)，詎甲○○肇事後未即採取救護或其他必要
    措施，並向警察機關報告，反駕駛上開曳引車逕自離開現場
    以逃逸。羅瑞興雖經救護車送至醫院急救，仍因傷重窒息而
    於同日上午6時45分宣告不治死亡。嗣經警據報前往肇事現
    場調查，始循線查獲上情。
二、案經羅瑞興之父乙○○訴由嘉義縣警察局水上分局報告臺灣
    嘉義地方法院檢察署檢察官偵查起訴。
    理  由
一、上開事實，業據被告甲○○於本院審理中坦白承認，核與證
    人林志斌於偵查中證述之情節相符，並經告訴人乙○○指訴
    在卷。此外，並有道路交通事故現場圖暨道路交通事故調查
    報告表1份、現場照片20幀、車損照片35幀、監視錄影畫面
    翻拍照片8幀、羅瑞興之診斷證明書、相驗屍體證明書、驗
    斷書及林志斌之診斷證明書各1紙附卷足憑。
二、按汽車停車時，停於在夜間無燈光設備或照明不清之道路，
    應顯示停車燈光或反光標誌，有道路交通安全規則第112條
    第1項13款後段定有明文。被告考領有適當駕照，且為職業
    駕駛人，對上開規定自難諉為不知，況依肇事時天候雨、夜
    間無照明、省道、直路、事故位置：慢車道、路面舖裝柏油
    、路面狀況乾燥、無障礙物、視距良好、無號誌及車道線無
    標記等情狀，有上開道路交通事故調查報告表在卷可按，而
    依被告之智識、能力等情，亦無不能注意之情事，竟疏未注
    意及此，仍貿然未顯示停車燈光或反光標識，將該曳引車停
    放於照明不清之慢車道內，適被害人羅瑞興騎乘機車行駛而
    至，以致肇事，其駕車行為顯有過失；又被害人羅瑞興確因
    本件車禍以致頸部氣管斷裂、窒息而不治死亡，被告過失行
    為，與被害人羅瑞興之死亡結果間，具有相當因果關係。綜
    上所述，被告之自白與事實相符，足堪採信。本件事證明確
    ，被告犯行堪以認定，應予依法論科。
三、論罪科刑
(一)查被告固係於將系爭車輛停放於省道台一線南向慢車道270
    公里又200公尺處時，被害人羅瑞興不慎騎乘前述機車搭載
    證人林志斌，撞擊系爭車輛子車之左後側處，因而致被害人
    羅瑞興死亡、證人林志斌受有前述之傷害。惟查，刑法第18
    5條之4之肇事致人死傷逃逸罪，係以處罰肇事後逃逸之駕駛
    人為目的，俾促使駕駛人於肇事後能對被害人即時救護，以
    減少死傷，是揆諸本條之立法目的，應未區隔肇事人所駕車
    輛究係在行駛中或停駛中，均在其涵攝範圍內，考其重點厥
    在於肇事後，肇事人有無逃逸之行為。況被告係駕駛系爭車
    輛後，因故停置於該處，其停置系爭車輛之舉動與其先前之
    駕駛舉動，於社會通念觀之，應屬連貫不可切割之一整體行
    為，尚不得因系爭車輛係停置於該處，即認被告非系爭車輛
    之駕駛人。是本件自不能因2車撞擊該時，被告所駕系爭車
    輛係處於停置狀態，即謂被告無駕駛動力交通工具之情，否
    則系爭車輛又究係如何停置於該處？
(二)汽車駕駛人之駕駛工作，乃隨時可致他人身體、生命於危險
    之行為，並具有繼續反覆該項行為之危險性，自應負有經常
    注意俾免他人陷於危險之特別注意義務。被告平日係陸通通
    運股份有限公司之司機，平日以駕駛曳引車運輸貨物為業，
    為被告所自承，故被告駕駛該車，本屬其反覆為一定之社會
    活動之一，在社會上有其特殊之屬性，其本於此項屬性而駕
    車，自屬基於社會生活上之地位而反覆執行其一定之事務，
    因之，在此地位之駕車，不論其目的為何，均應認其係屬業
    務範圍（最高法院81年度台上字第85號判決參照）。
(三)是核被告所為係犯刑法第185條之4之肇事致人死傷逃逸罪及
    同法第276條第2項之業務過失致人於死罪。
(四)按刑法第276條第2項之業務過失致人於死罪，係針對行為人
    應注意、能注意、而不注意之過失行為予以非難，而88年4
    月21日增訂之同法第185條之4之肇事致人死傷逃逸罪，則以
    處罰肇事後逃逸之駕駛人為目的，俾促使駕駛人於肇事後能
    對被害人即時救護，以減少死傷，是該罪之成立祇以行為人
    有駕駛動力交通工具肇事，致人死傷而逃逸之事實為已足，
    至行為人之肇事有否過失，則非所問，二者之立法目的及犯
    罪構成要件截然不同。且駕駛人之肇事逃逸，係在其過失行
    為發生後，為規避責任，乃另行起意之另一行為，故行為人
    之過失犯行與其肇事致人死傷而逃逸之行為，應屬併罰關係
    ，最高法院92年度台上字第4552號判決可資參照，是參諸前
    開說明，被告所犯前開2罪，既罪名有異，又屬另行起意之
    行為，自應予以分論併罰
(五)審酌被告將曳引車停放慢車道未顯示停車燈光或反光標誌之
    過失程度，肇事後逃離現場，前開過失行為造成被害人羅瑞
    興死亡，惟被害人羅瑞興亦與有過失，而被告犯罪後終能坦
    承犯行，且與被害人家屬達成和解，有和解書1紙在卷可按
    (本院卷第44頁)等一切情狀，分別量處如主文所示之刑，並
    定其應執行刑。
(六)查被告固曾因業務過失致人於死案件，經臺灣高雄地方法院
    於82年7月5日判處有期徒刑1年2月，緩刑4年，於82年8月17
    日確定，且緩刑期滿，緩刑宣告未被撤銷，有臺灣高等法院
    被告前案紀錄表1紙在卷足憑 (本院卷第4頁)。惟按緩刑期
    滿，而緩刑之宣告未經撤銷者，其刑之宣告失其效力，刑法
    第76條定有明文。此種情形，即與未曾受有期徒刑以上刑之
    宣告者相同，仍與刑法第74條第1款所規定之緩刑條件，並
    無不符，最高法院87年度台非字第56號判決可資參照。因此
    ，參諸前開最高法院之判決意旨，本件被告仍與未曾受有期
    徒刑以上刑之宣告之情形無間，其犯罪後已與告訴人達成和
    解，有上開和解書在卷足憑，諒其經此偵審教訓，應知警惕
    ，當無再犯之虞，本院認其所受宣告之刑，以暫不執行為適
    當，併予宣告緩刑5年，以啟自新。
據上論斷，應依刑事訴訟法第299條第1項前段，刑法第185條之4
、第276條第2項、第51條第5款、第74條第1款，判決如主文。
本案經檢察官陳美君到庭執行職務。
中　　華　　民　　國　　94　　年　　12　　月　　14　　日
                  刑事第五庭  審判長法　官　林信旭
                                    法  官  蔡憲德
                                    法  官  蘇姵文
以上正本證明與原本無異。
如不服本判決，應於判決送達後10日內，向本院提出上訴狀。
中　　華　　民　　國　　94　　年　　12　　月　　14　　日
                                　　書記官　林金福
